臺灣臺北地方法院民事判決　九十三年保險字第三五號
　　原　　　告　乙○○
　　訴訟代理人　邱雅文律師
　　複　代理人　葉張基律師
　　　　　　　　簡珮如律師
　　被　　　告　美商美國安泰人壽保險股份有限公司台灣分公司
　　法定代理人　丁○○
　　訴訟代理人　甲○○
當事人間請求給付保險金事件，本院於中華民國九十三年六月八日言詞辯論終結，判
決如左：
    主      文
原告之訴及其假執行之聲請均駁回。
訴訟費用由原告負擔。
　　事實及理由
壹、原告起訴主張；
一、伊於民國（下同）九十一年三月十二日以其為要保人及被保險人向被告投保「安
    泰新限期繳費終身壽險」（保單號碼為Ｚ000000000－00），並附加
    「安泰意外傷殘保險附約」，給付項目為意外身故、意外殘廢、意外傷害醫療及
    意外失能給付等項。嗣原告於九十二年二月八日發生車禍，造成１、頭部外傷合
    併臉部擦傷；２、右肩胛骨折；３、右手第一掌股骨折；４、右手食指終端指股
    骨折；５、右腳第一指股末端、第四趾股中端及第四趾股中端及第五趾股近端骨
    折；６、
    右腳第三趾脫臼並內側股腱斷裂；７右上臂裂傷等傷害。前揭傷害之殘廢程度，
    經被告特約醫院新泰綜合醫院診斷認定屬前揭附約之附件即殘廢程度與保險金給
    付表所示第八項之「兩關節以上機能永久完全喪失」、「屬於肩關節、肘關節、
    大姆指及食指的關節機能完全喪失」殘廢程度。原告遂於九十二年二月間向被告
    申請殘廢給付三百五十萬元與意外傷害保險金，被告僅給付意外傷害醫療保險金
    六萬二千四百零九元，至於殘廢保險金則拒絕給付，經財團法人保險事業發展中
    心申訴調處委員會調處未果，爰依法提起本件訴訟，並聲明(1)被告應給付原告新
    臺幣（下同）三百七十五萬元暨自起訴狀繕本送達至被告之翌日起至清償日止，
    按週年利率百分之五計算之利息；(2)原告願供擔保請准宣告假執行。
二、對被告抗辯之陳述：
（一）被告對於原告因意外而受傷害之事實，並不爭執，而新泰綜合醫院係被告之指
      定特約醫院，屬於被告系爭保險契約關於殘廢等級認定之代理人或履行輔助人
      ，其所為專業認定已對原告生效力，被告不得否認其效力。
（二）至於國立臺灣大學醫學院附設醫院鑑定結果部分，由於該鑑定人並未明確指出
      車禍後一百八十天「當時」原告之情形，僅略稱「目前」手指功能，其中會包
      括車禍發生日後一百八十日後之復健等變動因素，無法作為確定之證據，又依
      最高法院八十八年度臺上字第一七九六號判決意旨所示，鈞院亦得不受其拘束
      而自行認定，以保單約定之「關節不能隨意識活動」為認定機能喪失之標準。
      而依證人丙○○○○之證言亦認原告於事故發生後一百八十日時之狀能確實符
      合殘障之要件。
（三）退萬言，縱認原告尚未達到第二級第八項之殘廢程度者，至少原告亦有達到第
      四級第十七項之殘廢程度。另被告雖以系爭保險契約之「安泰意外傷殘保險附
      約」之「殘廢程與保險金給付表」之註１２為抗辯，惟該註１２並未載於「殘
      廢程度與保險金給付表」任一欄內，不若註５有列入第二級第八項之殘廢程度
      ，是原告主張第四級第十七級殘廢保險金給付時，自不受註１２之限制。至於
      被告所謂機能永久完全喪失係指經六個月之治療其機能完全喪失者，該六個以
      之起算點應以「確定機能喪失日」之主張，原告反對之。蓋單純從保單文義，
      已可認定該六個月之起算點應係自事故發生並送請醫院開始治療時為準，開始
      起算六個月，經六個月之治療仍認定其機能完全喪失。原告認為系爭保險附約
      殘廢程度與保險金給付表註十二所謂永久完全喪失係指經六個月之治療其機能
      完全喪失者之起算點，應是事故發生並送請醫院開始治療時為準，並無保險法
      第五十四條第二項解釋有疑義之情形，退萬步言，縱認尚有解釋之能，依該條
      規定，亦應作對告有利之解釋等語。
貳、被告則以：
一、原告首應對其所受傷害係因意外傷害事故所致，負舉證之責。
二、縱認本件原告所受傷害係因意外傷害事故所致，原告並未證明其傷勢已達系爭保
    險附約之「殘廢程度與保險金給付表」所列之六級二十八項殘廢程度之一，以下
    說明：
（一）原告謂「新泰綜合醫院係被告之指定特約醫院，屬於被告系爭保險契約關於殘
      廢等級認定之代理人或履行輔助人．．其所為專業．．之認定，已對原告生效
      力，被告不得否認其效力」云云，被告否認之，被告並無任何殘廢等級認定之
      代理人或履行輔助人，原告主張毫無事實根據顯不足採。
（二）國立臺灣大學醫學院附設醫院（下稱台大醫院）於九十三年五月十九日以（九
      十三）校附醫秘字第九三００００四六三六號函覆　鈞院稱「二、．．．呂先
      生目前手指功能並未達『永久完全喪失』程度，根據新泰綜合醫院九十二年八
      月十八日之病歷資料，受傷手指功能有部份喪失，但仍不符合殘障之要件。」
      ，是原告傷勢未達系爭保險附約「殘廢程度與保險金給付表」任何一項殘廢程
      度，至為灼然。另依新泰綜合醫院於九十三年三月二十二日以（93）新泰管字
      第九三０五九號函覆　鈞院病歷，及該院於九十二年十二月十九日回覆被告之
      病歷補強內容觀之，上開病歷明確列載原告四肢關節可活動之度數、屈曲、伸
      展、旋轉之活動角度值，可證原告傷勢未達系爭保險附約約定殘廢程度，原告
      起訴請求給付保險金，洵屬無據。至於原告主張前揭台大醫院鑑定函「並未明
      確指出車禍後一百八十天『當時』原告之情形，只略稱「『目前』手指功能」
      ，其中會包括車禍發生日後一百八十天以後之復健等變動因素，無法作為最後
      確定之證據」等語，主張　鈞院亦得不受其拘束而自行認定，而以保單約定之
      「關節不能隨意識活動」為認定機能喪失之標準云云。查鑑定人係依系爭保險
      附約為鑑定，系爭保險附約「殘廢程度與保險金給付表」不論第二級第八項或
      第四級第十七項均約定「機能永久完全喪失」，既謂永久即其機能無法經治療
      後有所改善，是鑑定人既然認定原告目前手指功能並未達「永久完全喪失」程
      度，則原告未因系爭保險事故致成系爭保險附約所約定之殘廢，至無任何疑義
      ，被告自無給付保險金之責。
（三）原告復以前揭附約之附件即殘廢程度與保險金給付表之「註５」，並未規定度
      數為標準，被告甚至沒有說明認定度數之標準何在９即低於多少度才算機能喪
      失云云，原告顯然係斷章取義而有所誤會。查系爭保險附約「殘廢程度與保險
      金給付表」第二級第八項及第四級第十七項殘廢程度均有約定「機能永久完全
      喪失」，由此可知，所謂完全喪失即等於零功能，即關節喪失全部正常可動範
      圍。而本件原告各個關節尚留存有部分活動範圍，是與「殘廢程度與保險金給
      付表」第二級第八項及第四級第十七項殘廢程度均不符，被告自無給付保險金
      之義務。另原告稱「註１２」並未被記載於「殘廢程度與保險金給付表」任一
      欄內，可見原告主張第四級第十七項殘廢保險金給付時，並不受「註１２」之
      限制云云，此顯然為原告有所誤會所致。前揭「註１２」所謂機能永久完全喪
      失係指經六個月之治療其機能完全喪失者，而「機能永久完全喪失」係分散規
      定於「殘廢程度與保險金給付表」多項殘廢程度中，是未將「註１２」各別列
      於每一有關欄內，非謂未列於任一欄即不適用，換言之，註釋應解釋為全部適
      用於「殘廢程度與保險金給付表」。茍原告認為未列於任一欄即不適用，則「
      註１２」及「註１３」將成贅文，此種推論顯屬謬誤，與事理有違，是原告主
      張顯不可採。
肆、得心證之理由：
甲、程序方面：
一、被告名稱為「美商美國安泰人壽保險股份有限公司台灣分公司」，此有臺北市政
    府營利事業登記證可稽，自九十三年一月一日起改聘瑞士籍丁○○君為經理，故
    被告之法定代理人現為丁○○先生，合先敘明。
二、按訴狀送達後，原告不得將原訴變更或追加他訴。但擴張或縮減應受判決事項之
    聲明者，不在此限，民事訴訟法第二百五十五條第一項第三款定有明文。原告原
    起訴請求被告給付原告三百七十五萬元及依保險法規定之理賠金延遲利息百分之
    十及自訴狀繕本送達之翌日起至清償日止，按週年利率百分之五計之利息，嗣於
    訴訟中將聲明變更如前揭聲明(1)所示，查原告所為之前揭變更合於前開規定，應
    予准許，先予敘明。
乙、實體方面：
一、原告主張伊於九十一年三月十二日以其為要保人及被保險人向被告投保「安泰新
    限期繳費終身壽險」（保單號碼為Ｚ000000000－00），保險金額為
    五百萬元，並附加「安泰意外傷殘保險附約」（下稱系爭意外保險附約），給付
    項目為意外身故、意外殘廢、意外傷害醫療及意外失能給付等項之事實，為被告
    所不否認，並據原告提出前揭附約附卷為憑，自堪信為真實。
二、兩造對於簽訂系爭意外保險附約既不爭執，惟原告主張其經新泰綜合醫院判定符
    合該附約附件即殘廢程度與保險金給付表所示之第二級第八項之殘廢程度，或縱
    未達前揭殘廢程度，至少已達同表第四級第十七項之殘廢程度，依系爭意外保險
    契約得向被告請求第二級殘廢給付即三百七十五萬元，然為被告否認，並以前詞
    置辯。是本件爭點即為原告所受傷害是否為意外傷害事故所致？該傷害是否已達
    系爭意外保險附約所約定之殘廢程度？經查：
（一）關於原告所受傷害是否因意外傷害事故所致：
      依系爭意外保險附約第七條約定：被保險人於本附約有效期間內，因遭受意外
      傷害事故，至其身體蒙受傷害而致死亡、殘廢、失能或接受醫療時，本公司依
      照本附約之約定，給付保險金。前項所稱意外傷害事故，只非由疾病引起之外
      來突發事故等語。是原告對於伊因遭受意外傷害事故而致成殘廢一節，應負舉
      證之責。經查，證人丙○○○○即新泰綜合醫院骨科醫師於九十三年四月六日
      到庭證稱：我現在任職新泰醫院，在骨科任職，目前在急診室，九十二年二月
      八日呂先生到醫院來就診，當時是因車禍由一一九送到本院來掛急診，當時頭
      部有外傷，以及合併臉部有擦傷，在當天我幫他右手掌作開刀，右腳的部分有
      脫臼，住院後均由我診療，送急診當時警員有告知我原告是出車禍送來，一直
      二月十九日原告才出院等語（詳本院前揭期日之言詞辯論筆錄），是依前揭證
      言已足證原告所受傷害係因車禍所致，原告對於主張其身體所受傷害係因意外
      傷害事故所致一節，應認已盡舉證之責。參酌原告於九十二年二月二十四日申
      請醫療保險金時，被告已依系爭意外保險附約給付醫療費用六萬零二百十六元
      之事實，被告雖抗辯伊為醫療保險給付僅係就原告當時有進行醫療行為云云，
      然依前揭附約之約定，已明文約定被保險人於該附約有效期間內，因遭受意外
      傷害事故，至其身體蒙受傷害而接受醫療時，被告始負給付保險金之責，益徵
      原告所受傷害係因意外傷害事故所致，否則被告自無給付醫療保險金之義務。
      準此，原告所受傷害係因意外傷害事故所致之事實，已堪認定。
（二）關於原告所受之傷害是否已達系爭意外保險附約所約定之殘廢程度：
    1.原告以新泰綜合醫院為被告指定之特約醫院，為被告系爭保險契約關於殘廢等
      級認定之代理人或履行輔助人云云，已為被告所否認，此外，原告對於新泰綜
      合醫院為被告對於系爭保險契約關於殘廢等級認定之代理人或履行輔助人一節
      ，並未舉證以實其說，所為此部分主張，並不足採。
    2.原告固提出新泰綜合醫院於九十二年八月十八日及同年十月八日所出具之診斷
      證明書等件，以為伊所受傷害已達前揭系爭意外保險附約所約定之殘廢程度，
      然為被告所否認。經查，證人丙○○○○即開立前揭診斷證明書之新泰綜合醫
      院主治醫師到庭證稱：‧‧‧九十二年二月八日呂先生到醫院來就診，當時是
      因車禍由一一九送到本院來掛急診，‧‧‧住院後均由我診療，‧‧二月十九
      日原告才出院，手腳用石膏固定，在三月二十九日拆石膏，拆完石膏後我有要
      求原告作復建，但復建結果並不好，他的右手的大拇指及食指外型看來是完好
      的，但使用會不靈活，腳對於生活沒有影響，是不妨害行走；前開診斷證明書
      ，是在復建當時所開立，並非指復健結束之手腳活動情形，至於手腳活動情形
      ，另有一份詳細說明開立給被告公司‧‧‧前開證明書所記載的機能完全喪失
      等語，會因復健時間的長短而影響功能使用的情形等語（本院九十三年四月六
      日言詞辯論筆錄參照）；另依丙○○○○前揭證言所稱，伊於九十二年十二月
      十九日另行開立予被告公司之病歷補強說明書之補強內容對於原告四肢關節可
      活動之度數、屈曲、伸展及旋轉之活動角度值載明該說明書之回覆欄中，其中
      ：（一）肩關節外收一一０度、內旋轉八十度、外旋轉三十度（二）肘關節屈
      曲一一０度、伸展十度（三）右手大拇指屈曲四十度、完全得以伸展；食指屈
      曲四十五度、伸展二十至二十五度（四）右足第三趾屈曲二十度、伸展二十度
      ；第四趾屈曲二十度、伸展二十度等語，此有被告提出之經丙○○○○簽章及
      新泰綜合醫院用章之病例補強書附卷為憑，原告對該文書之真正並未爭執，自
      堪信為真實。再按，系爭意外保險附約第九條殘廢保險金給付約定：「被保險
      人於本附約有效期間內遭受第七條約定的意外傷害事故致其身體蒙受傷害，並
      自意外傷害事故發生之日起一百八十日以內致成附表所列二十八項殘廢程度之
      一者，本公司給付殘廢保險金，其金額按該表所列之給付比例計算」，而該「
      殘廢程度與保險金給付表」所列第二級第八項殘廢給付之要件為「兩上肢、或
      兩下肢、或一上肢及一下肢，各有三大關節中之兩關節以上機能永久完全喪失
      者」；又同表第四級第十七項殘廢給付要件為「一上肢三大關節中之一關節或
      二關節之機能永久完全喪失者」，前揭兩項殘廢程度，均以「關節機能永久完
      全喪失」為要件。所謂「機能永久完全喪失者」依該附表註解第十二點係指「
      經六個月之治療其機能完全喪失者」；又所謂「關節機能的喪失」，依該附表
      註解第五點係指「關節完全永久僵硬或關節不能隨意識活動」，此有兩造所不
      爭執之系爭意外保險契約條款及殘廢程度與保險金給付表影本在卷足憑。是原
      告主張伊所受之傷害，已達系爭殘廢程度給付表第二級第八項或第四級第十七
      項傷害，均屬「關節機能永久完全喪失」之殘廢程度，而前揭級數之不同係因
      受傷部位及受傷關節數不同所致，因此，依前揭註解定義，該等傷害之殘廢程
      度，均指該傷害「經六個月之治療」，其關節「永久完全僵硬」或「關節不能
      隨意識活動」，因而「機能完全喪失」而言，此項解釋不論原告主張其傷害達
      第二級或第四級均應為同一解釋，是原告主張伊所受傷害達第四級第十七項時
      ，即不受註解第十二點之限制云云，顯屬誤會。至於前揭關節之可活動度數、
      屈曲、伸展及旋轉之活動角度值之判定，屬四肢關節是否已達機能完全喪失之
      醫學數據，此為專業之判定標準，應屬可採，原告主張此時之判定標準應以原
      告使用受害關節於日生活之可能性、便利性為依據云云，該種判定標準，均以
      個人主觀意見為依歸，顯不足為採，此部分主張，亦非有據。又原告以傷害是
      否已達殘廢之程度，其起算點應自事故發生送請醫院開始治療時為準云云，如
      此解釋，顯然有違系爭契約附表之約定，亦不足採。至於原告所提出之二紙診
      斷書，僅記載符合第二級殘廢程度或關節機能完全喪失，對於認定依據為何，
      均無記載，自難逕以為認定依據。
    3.是原告對於所受傷害是否已達給付表所示殘廢程度之主張，均非有據，已如前
      述，是依新泰綜合醫院丙○○○○所出示之病例補強書所載，原告之四肢關節
      均分別得以活動、屈曲、伸展及旋轉，其數值如前揭記載，顯非所謂「關節完
      全永久僵硬」或「關節不能隨意識活動」之機能完全喪失。復參酌國立臺灣大
      學醫學院附設醫院九十三校附醫密字第九三００００四六三六號函，亦對於原
      告目前手指之功能並未達「永久完全喪失」程度，此有前揭函文附卷為憑，該
      鑑定意見亦同前之認定。準此，原告所受之傷害，自不符合系爭意外保險附約
      第二級第八項或第四級第十七項之殘廢給付要件，被告之抗辯，應屬可採。
三、綜上所述，原告受傷之程度並未符合系爭意外保險附約之殘廢給付要件，從而，
    其依系爭意外保險附約之規定，請求被告給付殘障保險金三百七十五萬元，及自
    起訴狀繕本送達翌日起至清償日止，按年利率百分之五計算之利息，於法尚有未
    合，應予駁回。原告之訴既經駁回，其假執行之聲請，已失所附麗，應併予駁回
    。
四、本件判決之基礎已臻明確，兩造其餘之攻擊防禦方法及舉證，核與判決無影響，
    毋庸一一論列，併此敘明。
五、據上結論，本件原告之訴為無理由，依民事訴訟法第七十八條，判決如主文。
中　　　華　　　民　　　國　　九十三　　年　　　六　　　月　　三十　　日
                                        民事第二庭 法   官  洪純莉
右正本係照原本作成
如對本判決上訴，須於判決送達後二十日內向本院提出上訴狀
中　　　華　　　民　　　國　　九十三　　年　　　六　　　月　　三十　　日
                                                    書記官  黃慧怡
